臺灣高雄地方法院民事裁定　　　　　　　 95年度破字第107號
聲　請　人　甲○○
　　　　　　　　　　　　號
上列聲請人聲請宣告破產事件，本院裁定如下：
  主  文
聲請駁回。
程序費用由聲請人負擔。
  理  由
一、聲請意旨略以：聲請人因參加互助會遭倒會，嚴重傷害生計
    而開始向銀行申辦信用卡、現金卡使用，陷入以債養債之困
    境，並另以保單貸款來週轉，復因面臨銀行催收債款，轉向
    錢莊借款繳納卡債並將每日從高雄縣美濃鎮到高雄市通勤用
    之汽車一部賣掉，將所賣得價金用以償還部分債款，減輕利
    息負擔，至今仍積欠如附表所示之債務金額共計新臺幣（下
    同）4,401,057 元，而聲請人之配偶林福梅為越南國人，無
    可以為工作之技能，僅能在家專心照顧2 名子女及聲請人之
    母親，而聲請人除有座落於高雄市三民區○○○段一小段00
    00 -0000地號及同段0000 -0000地號之土地及其上門牌號碼
    為高雄市三民區○○○路50之5 號11樓之1 之房屋及現金30
    0,000 元外，每月薪資僅35,000元之收入，縱使聲請人已向
    多家銀行申請債務協商，但聲請人於債務協商後，每月仍須
    還款31,218元，房貸8,380 元，實已至不能清償債務之程度
    ，為此，檢附財產狀況說明表、債權人清冊及財產目錄暨資
    產證明等文件，爰依破產法第1 條、第57條及第58條之規定
    ，聲請准予宣告破產。
二、按破產，對債務人不能清償債務者，宣告之；破產人及其家
    屬之必要生活費，視為財團費用，破產法第57條、第95條第
    2 項分別定有明文。次按別除權對於標的物有先於破產債權
    及財團債權受其清償之權；法院就破產之聲請，應依職權為
    必要之調查，倘債務人確係毫無財產可構成破產財團，或債
    務人之財產不敷清償破產財團之費用及財團之債務，無從依
    破產程序清理其債務時，得以無宣告破產之實益，裁定駁回
    聲請，有最高法院19年上字第281 號、86年度台抗字第479
    號、91年度台抗字第60號分別著有判例、裁判意旨可參。而
    破產乃債務人於經濟發生困難，無力對全體債權人為清償時
    ，由法院介入，強制將債務人之全部財產依一定程序為變價
    及分配，使全體債權人得以公平受償之一般執行程序，倘可
    預見破產程序進行之結果，多數債權人之普通債權毫無機會
    獲得公平滿足者，則破產程序之進行即無實益可言，於此情
    形，如仍進行破產程序，即與破產制度本旨有違，法院應不
    予准許。
三、經查，聲請人雖主張有宣告破產之原因，且陳稱尚有300,00
    0 元現金存款及不動產可供組成破產財團之用，另每月薪資
    35,000元可供家庭生活之用，惟聲請人之不動產已為國泰人
    壽保險股份有限公司設定有抵押權而為破產法第108 條所定
    之別除權，有前揭不動產之土地及建物登記謄本在卷可稽，
    依照前揭判例意旨，該別除權應優先於財團債權受清償，故
    聲請人此部分財產不足以作為破產財團費用之支應。而聲請
    人所陳報尚有現金300,000 元，然未見聲請人提出證據以資
    證明確實已提存此部分金額以供破產財團，至於聲請人雖言
    於本院開庭時提出於本院，但本院既非提存機構，聲請人以
    此作為有財產以供破產財團之用，亦難憑採。又本院依職權
    查詢聲請人之財產，其92- 94年度之年收入平均為601,978
    元，有稅務電子閘門財產所得調件明細表附卷可稽，再依目
    前破產實務，破產管理人之報酬至少約需50,000元，而聲請
    人居住於高雄市區，又依行政院主計處公布之94年度家庭收
    支調查報告記載，高雄縣平均每戶人數為3.31人，消費支出
    為550,175 元，可知高雄縣每人每年平均消費支出約為166,
    216 元（計算式：550,175 ÷3.31＝166,216 ，小數點以下
    4 捨5 入），則僅以聲請人所應支出之破產管理人之報酬、
    其個人及其家屬4 人之每年必要生活費用等基本財團費用至
    少需要881,080 元（計算式：50,000＋166,216 ×5 ＝881,
    080） 已逾聲請人之平均年收入所得之總和，況參酌破產程
    序執行不易，本件聲請人之債權銀行至少10家，該破產程序
    亦難期於1 年內完成，則聲請人之資產顯然不敷清償破產財
    團費用，遑論於清償財團債務後，再將剩餘之財產，分配予
    其他債權人，揆諸前揭說明，本件自無宣告破產之實益，聲
    請人聲請宣告破產即無理由，應予駁回。
四、依破產法第5 條、民事訴訟法第95條、第78條、裁定如主文
中　　華　　民　　國　　96　　年　　4 　　月　　24　　日
                  民事第四庭  法　官  黃宣撫
以上證明與原本無異。
如對本裁定抗告須於裁定送達後10日內向本院提出抗告狀，並繳
納裁判費新台幣1,000元。
附表
┌─┬────────────┬──────┐
│編│  債  權  銀  行        │金額（新台  │
│號│                        │幣：元）    │
├─┼────────────┼──────┤
│1 │國泰人壽保險股份有限公司│198,000     │
├─┼────────────┼──────┤
│2 │中國信託商業銀行        │256,969     │
├─┼────────────┼──────┤
│3 │中華商業銀行            │1,136,796   │
├─┼────────────┼──────┤
│4 │國泰世華銀行            │1,653,901   │
├─┼────────────┼──────┤
│5 │萬泰商業銀行            │294,478     │
├─┼────────────┼──────┤
│6 │臺灣美國運通商業銀行    │148,099     │
├─┼────────────┼──────┤
│7 │荷蘭銀行                │164,644     │
├─┼────────────┼──────┤
│8 │日盛國際商業銀行        │50,447      │
├─┼────────────┼──────┤
│9 │台北國際商業銀行        │347,723     │
├─┼────────────┼──────┤
│10│華僑銀行                │150,000     │
├─┴────────────┼──────┤
│總計                        │4,401,057   │
└──────────────┴──────┘
中　　華　　民　　國　　96　　年　　4 　　月　　25　　日
                              書記官  王美玲
